【裁判字號】    95,上訴,133
【裁判日期】    950328
【裁判案由】    違反槍砲彈藥刀械管制條例
【裁判全文】
臺灣高等法院高雄分院刑事判決         95年度上訴字第133號
上  訴  人  臺灣高雄地方法院檢察署檢察官
被      告  乙○○
指定辯護人  本院公設辯護人  甲○○
上列上訴人因被告違反槍砲彈藥刀械管制條例案件，不服臺灣高
雄地方法院94年度訴字第2459號中華民國94年11月24日第一審判
決（起訴案號：臺灣高雄地方法院檢察署93年度偵字第17557 號
），提起上訴，本院判決如下：
    主  文
原判決關於製造子彈部分撤銷。
乙○○未經許可製造子彈，未遂，處有期徒刑拾月。
扣案如附表一加裝土造金屬彈頭之未完成子彈參顆沒收。
其他上訴駁回。
    事  實
一、乙○○明知未經中央主管機關許可，不得改造槍砲彈藥刀械
    管制條例管制之子彈，竟未經許可，於民國（以下同）93年
    6 月間某日，在高雄市六合夜市某模型玩具店內購得玩具子
    彈一批後，竟基於改製如附表一編號1 、2 、3 所示之子彈
    使具較強威力之犯意，於同年7 、8 月間，以不詳工具在高
    雄市某處，著手將該所購3 顆玩具子彈之彈頭，改為土造金
    屬彈頭，已將金屬彈頭鑲上，尚未更改底火之火藥，而尚未
    改造完成而未遂，嗣於93年8 月30日16時許，在高雄市○○
    區○○街口台糖超市前其所駕之自用車內被警查獲，並扣得
    附表一編號1 、2 、3 已加裝土造金屬彈頭之未完成子彈3
    顆。
二、案經高雄市政府警察局移送台灣高雄地方法院檢察署檢察官
    偵查起訴。
    理  由
甲、改造子彈有罪部分：
一、訊之被告乙○○固坦承於93年6 月間在六合夜市購買玩具手
    槍及子彈，惟堅決否認改製子彈，辯稱：我沒有改造子彈，
    買來就這樣云云。惟查：
（一）附表一編號1 、2 、3 之子彈（即刑事警察局鑑定報告書
      鑑驗結果五之、、之子彈各1 顆），經送刑事警察
      局鑑定認均為已將原玩具金屬彈殼加裝土造金屬彈頭而成
      改製子彈，此有內政部刑事警察局93年10月6 日刑鑑字第
      0930181612號鑑定書可稽（見偵查卷第47頁鑑定內容及第
      51、52頁編號17、18、19之照片），復有該改製成土造金
      屬彈頭之改製子彈3 顆扣案可資佐証。按該3 顆子彈既已
      改裝上土造金屬彈頭（見偵查卷第51、52頁編號17、18、
      19之照片），足見其應已顯現改造使具較強威力之子彈之
      意圖，而認有改製子彈之行為。
（二）前述3 顆已改製成土造金屬彈頭之子彈，經鑑定機關實際
      試射，雖無法擊發，認不具殺傷力（見前述鑑定書），然
      此僅係底火擊發部分改製未完成，土造金屬彈頭部分已改
      製完成，故仍無解於被告乙○○改製子彈未遂刑責之成立
      。又被告乙○○辯稱該子彈是在高雄市六合夜市模型玩具
      店買的，買來就這樣云云，惟店舖買的應是新品，前述子
      彈已已被改製為土造金屬彈頭，顯已改造過，被告乙○○
      所辯沒有改造子彈，買來就這樣云云，係卸責之詞，不足
      採信，其犯行已堪認定。
二、被告乙○○改製前述3 顆子彈未完成，核係犯槍砲彈藥刀械
    管制條例第12條第5 項、第1 項之改造子彈未遂罪。被告乙
    ○○一連改造3 顆土造子彈，是基於一犯意，屬接續犯，應
    論以一罪。
三、公訴意旨另以：被告乙○○於93年6 月間某日，在高雄市六
    合夜市某模型玩具店內購得如附表二所示之玩具子彈後，基
    於改造如附表二所示之改造玩具子彈之犯意，以附表三所示
    之工具著手改造玩具子彈共數10顆，惟因技術不純熟，雖改
    造組裝完成仍不具殺傷力等語，因認被告乙○○此部分另涉
    有槍砲彈藥刀械管制條例第12條第5 項、第1 項之改造子彈
    未遂罪嫌。訊之被告乙○○否認改造子彈，辯稱：我沒有改
    造子彈等語。經查：（一）依刑事警察局鑑定報告書鑑驗結
    果五之（即附表二編號5)所載該47顆子彈均係玩具彈殼，
    無改造痕跡，僅係玩具彈殼，並非係子彈（見偵查卷之照片
    14）。（二）依刑事警察局鑑定報告書鑑驗結果五之（即
    附表二編號5)之子彈1 顆，固結合原玩具金屬彈殼與玩具金
    屬彈頭，然取下底火，使原可發射之玩具子彈不具備子彈結
    構，因仍是玩具金屬彈頭（見偵查卷之照片15、16），尚難
    認被告乙○○有改造該顆子彈。（三）刑事警察局鑑定報告
    書鑑驗結果六（即附表二編號6)之具玩具底火帽之柱狀物8
    顆，僅係柱狀物（見偵查卷之照片20、21），仍不具子彈外
    形，尚不能認被告乙○○改造該8 顆子彈。（四）刑事警察
    局鑑定報告書鑑驗結果七（即附表二編號7)之底火18顆，只
    是玩具底火帽（見偵查卷之照片22），不具子彈外形，尚不
    能認被告乙○○改造該18顆子彈。（五）刑事警察局鑑定報
    告書鑑驗結果八（即附表二編號8）之 長型彈殼2 顆，只是
    玩具金屬彈殼（見偵查卷之照片23、24），無彈頭，不具子
    彈外形，尚不能認被告乙○○改造該2 顆子彈。因此部分僅
    是玩具彈殼、玩具彈頭、玩具底火或柱狀物不具子彈外形，
    尚不能認被告乙○○改造此部分之子彈，此外復查無其他確
    切証据証明被告乙○○有改造此部分數十顆子彈情事，此部
    分犯罪不能証明，惟依公訴意旨認此部分與前述論罪之改造
    3 顆子彈部分有接續犯實質上一罪關係，此部分爰不另為無
    罪之諭知，附此敘明。
四、原審不察，就被告乙○○改造前述3 顆子彈成土造金屬彈頭
    部分，遽諭知無罪，尚有未洽，檢察官上訴指摘原判決此部
    分不當，為有理由，此部分自應予撤銷改判。審酌被告乙○
    ○改製子彈，擾亂社會秩序，其改製子彈僅3 顆，且未更改
    底火之火藥尚屬未遂階段，及其動機、手段、所生損害等一
    切情狀，爰量處有期徒刑10月。扣案之改製未完成之土造金
    屬彈頭之子彈3 顆，係被告乙○○所有供犯罪使用之物，應
    依法宣告沒收。至扣案附表三之工具是水電工具，屬被告乙
    ○○任職水電工之雅士賓館所有，非屬被告乙○○所有，此
    經被告乙○○於原審陳明，並經証人李麗美於原審審理時陳
    稱：扣案工具係我公司使用之水電工具，平常由幹部保管等
    語屬實（見原審94年9 月15日審判筆錄，即原審卷第39、40
    頁），亦無証据証明是被告乙○○用之做為改製子彈之工具
    ，不予宣告沒收，附此敘明。
乙、改造土造手槍無罪部分：
一、公訴意旨另以：被告乙○○明知未經中央主管機關許可，不
    得改造槍砲彈藥刀械管制條例管制之違禁物，竟未經許可，
    於93年6 月間某日，在高雄市六合夜市某模型玩具店內購得
    如附表一所示之玩具手槍後，竟基於改造如附表二所示之改
    造玩具手槍之犯意，以附表三所示之工具著手改造玩具手槍
    槍身，惟因技術不純熟，雖改造、組裝完成仍不具殺傷力，
    因認被告乙○○涉有此部分修正前槍砲彈藥刀械管制條例第
    11 條 第4 項、第1 項之改造玩具手槍未遂罪嫌。
二、公訴人認被告乙○○涉有改製土造手槍犯行，係以前揭事實
    ，業據被告乙○○供述甚明，並經證人李麗美於警詢及偵訊
    之證述、林敏文於警詢之陳述屬實，並有扣案如附表二所示
    之玩具手槍、玩具子彈、如附表三所示之工具可稽，並有高
    雄市政府警察局刑警大隊搜索扣押筆錄、扣押物品目錄表、
    扣押物品清單、內政部警政署刑事警察局93年10月6 日刑鑑
    字第0930181612號槍彈鑑定書及照片在卷可憑等語，為其論
    據。
三、訊之被告乙○○固坦承於93年6 月間在六合夜市購買附表一
    所示之玩具手槍，然堅決否認有公訴人所指犯行，辯稱：我
    沒有改造上開玩具手槍等語。經查：
（一）扣案手槍4 支經原審將該扣案手槍送請鑑定（下稱第2 次
      鑑定）有無改造痕跡，經內政部警政署刑事警察局94年9
      月30日刑鑑字第0940145503號函覆稱：槍枝管制編號0000
      000000號手槍，於槍管前端內有加裝金屬襯管及柱狀物之
      改造情形；其餘3 支（管制編號0000000000、0000000000
      、0000000000）槍管內有工具鑽鑿之痕跡等詞，此有該函
      附原審卷可稽。惟管制編號0000000000號手槍（見偵查卷
      第48頁照片1 、2）， 經內政部警政署第1 次槍彈鑑定，
      認為槍管內具阻鐵，依其現狀，無法供發射彈丸使用而認
      定不具殺傷力等語（見93偵17557 號卷第47頁），再依內
      政部警政署刑事警察局第2 次鑑定所附照片顯示，該扣案
      手槍槍管尚難認定係未經發射之槍管，準此，已經發射過
      之槍管仍具阻鐵，則該阻鐵顯非坊間作為掩飾之用而得隨
      子彈發射彈出之阻鐵，且內政部第1 次鑑定係以該槍管內
      具阻鐵而無法供發射彈丸使用遂認定不具殺傷力，則被告
      乙○○於槍管內加裝襯管及柱狀物之行為，並未車通阻鐵
      ，亦即並未更改玩具手槍工廠製造時所設定之阻礙子彈發
      射機制，且鑑定證人陳蕾伊於原審陳稱：改裝玩具手槍的
      種類很多，主要有兩種方式，一種具有塑膠阻鐵的塑膠槍
      管，改造方式為塑膠阻鐵很容易拆除，拆除之後就可以發
      射，但因為塑膠槍管的材質比較不好，所以其承受力不一
      而足，另一種是內具阻鐵的金屬槍管，有些人可能就是將
      其車通，或是換裝土製槍管等語（見原審94年11月10日審
      判筆錄第3 頁）。是扣案管制編號0000000000號手槍仍係
      不能發射彈丸、不具殺傷力之玩具手槍，則被告乙○○在
      槍管加裝金屬襯管及柱狀物之行為，不足以使原無殺傷力
      之手槍增加或變更其殺傷力，又該支玩具手槍口部分加裝
      2 個柱狀物，外形怪異（見偵查卷第48頁照片1 、2），
      已不像手槍，是被告乙○○加裝金屬襯管及柱狀物之行為
      ，尚難認有製造手槍之主觀犯意。
（二）其餘3 支手槍（管制編號0000 000000 、0000000000、00
      00000000）經內政部警政署第1 次槍彈鑑定，均認為槍管
      內具阻鐵，依其現狀，無法供發射彈丸使用，其中編號00
      00000000號手槍復欠缺彈簧和滑套前蓋，是均認定不具殺
      傷力等詞（見93偵17557 號卷第47頁），再依內政部警政
      署刑事警察局第2 次鑑定所附照片顯示，該扣案手槍之槍
      管尚難認定係未經發射之槍管，準此，已經發射過之槍管
      仍具阻鐵，則該阻鐵顯非坊間作為掩飾之用而得隨子彈發
      射彈出之阻鐵，且該阻鐵經鑑定證人陳蕾伊檢視內政部警
      政署第2 次鑑定所附照片認為均係玩具槍工廠製造的阻鐵
      本身形狀等語（見94年11月10日原審審判筆錄第5 頁），
      是上開3 支手槍管內之鑽鑿痕跡，並未觸及原玩具手槍所
      設定阻礙發射彈丸機制，又在槍管內鑽鑿將使管壁不平滑
      ，凹凸不平，反不利子彈之射出，口徑不平均，射擊也會
      造成危險，若改造者要意加大槍隻口徑，一般均換槍管，
      鑑定證人陳蕾伊於原審亦稱：有些人可能就是將其車通，
      或是換裝土製槍管等語（見原審94年11月10日審判筆錄）
      ，是其餘3 支手槍（管制編號0000000000、0000000000、
      0000000000）之槍管雖有鑽鑿痕跡，惟因仍具阻鐵，且就
      此鑑定證人陳蕾伊於原審亦陳稱：「以我初步認為是玩具
      槍廠製造的阻鐵本身就是這個形狀，如果是通槍條會不會
      造成如照片所示的痕跡，只要日積月累一直刻意的去鑽鑿
      ，不排除這樣的可能性，但是這麼做，必須曠日廢時，不
      符合經濟效益」等語（見原審卷第66頁），既不符合經濟
      效益，且槍管內仍具阻鐵，是尚難遽認被告乙○○有改製
      手槍之意圖。
（三）又如附表三所示之工具，均係一般日常生活所常見，且證
      人李麗美於偵查時陳稱：乙○○在「雅士賓館」負責修理
      水電等語（見93偵17557 號卷第24頁），李麗美於原審審
      理時亦陳稱：扣案工具係我公司使用之工具平常由幹部保
      管等情（見原審94年9 月15日審判筆錄第3 頁），是亦無
      從依該工具推認被告乙○○有製造手槍之故意。
    綜上所述，扣案管制編號0000000000號手槍係不能發射彈丸
    、不具殺傷力之玩具手槍，被告乙○○在槍管加裝金屬襯管
    及柱狀物之行為，不足以使原無殺傷力之手槍增加或變更其
    殺傷力，又該支玩具手槍口部分加裝2 個柱狀物，外形怪異
    （見偵查卷第48頁照片1 、2）， 已不像手槍，是被告乙○
    ○在該支玩具手槍加裝金屬襯管及柱狀物之行為，尚難認定
    有製造手槍之主觀犯意。又其餘3 支手槍（管制編號000000
    0000、000000 0000 、0000000000）之槍管雖有鑽鑿痕跡，
    惟因仍具阻鐵，且在槍管內鑽鑿將使管壁不平滑，凹凸不平
    ，反不利子彈之射出，口徑不平均，射擊也會造成危險，若
    改造者要意加大槍隻口徑，一般均換槍管，鑑定證人陳蕾伊
    於原審亦稱：有些人可能就是將其車通，或是換裝土製槍管
    ，且鑽鑿須曠日廢時，不符合經濟效益等語，且均未改變其
    玩具手槍之性質，亦難認被告乙○○有改造該3 支手槍之意
    圖，此外復查無其他確切証据証明被告乙○○有改造手槍犯
    罪情事，其此部分犯罪即屬不能証明。
四、原審以不能証明被告乙○○犯改造手槍罪，此部分依法諭知
    無罪，核無不合，檢察官上訴指摘原判決此部分不當，為無
    理由，此部分應予駁回。
據上論結，應依刑事訴訟法第368 條、第369 條第1 項前段、第
364 條、第299 條第1 項前段，槍砲彈藥刀械管制條例第12條第
5 項、第1 項，刑法第11條前段、第38條第1 項第2 款，判決如
主文。
本案經檢察官陳國全到庭執行職務。
中    華    民    國    95    年    3     月    28    日
                  刑事第六庭  審判長法  官  張盛喜
                                    法  官  李璧君
                                    法  官  范惠瑩
以上正本證明與原本無異。
如不服本判決應於收受本判決後10日內向本院提出上訴書狀，其
未敘述上訴理由者，並得於提起上訴後10日內向本院補提理由書
狀（均須按他造當事人之人數附繕本）「切勿逕送上級法院」。
中    華    民    國    95    年    3     月    28    日
                                    書記官  林明威
附錄法條：
槍砲彈藥刀械管制條例第12條第5 項、第1 項
未經許可，製造、販賣或運輸子彈者，處 1 年以上 7 年以下有
期徒刑，併科新台幣 500 萬元以下罰金。
第 1 項至第 3 項之未遂犯罰之。
附表一：
┌──┬──────────────────┬─────────┐
│編號│品名                                │數量              │
├──┼──────────────────┼─────────┤
│ １ │於金屬彈殼加裝直徑約6.5mm 土造金屬彈│1顆               │
│    │頭之改造子彈                        │                  │
├──┼──────────────────┼─────────┤
│ ２ │於金屬彈殼加裝直徑約3.9mm 土造金屬彈│1顆               │
│    │頭之改造子彈                        │                  │
├──┼──────────────────┼─────────┤
│ ３ │於金屬彈殼加裝直徑約5.0mm 土造金屬彈│1顆               │
│    │頭之改造子彈                        │                  │
└──┴──────────────────┴─────────┘
附表二：
┌──┬──────────────────┬─────────┐
│編號│品名                                │數量              │
├──┼──────────────────┼─────────┤
│ １ │改造手槍（槍枝管制編號：0000000000）│1支               │
├──┼──────────────────┼─────────┤
│ ２ │改造手槍（槍枝管制編號：0000000000）│1支               │
├──┼──────────────────┼─────────┤
│ ３ │改造手槍（槍枝管制編號：0000000000）│1支               │
├──┼──────────────────┼─────────┤
│ ４ │改造手槍（槍枝管制編號：0000000000）│1支（起訴書漏載） │
├──┼──────────────────┼─────────┤
│ ５ │改造子彈                            │48顆              │
├──┼──────────────────┼─────────┤
│ ６ │鉛製柱狀物                          │8顆（起訴書誤為18 │
│    │                                    │     顆）         │
├──┼──────────────────┼─────────┤
│ ７ │底火                                │18顆              │
├──┼──────────────────┼─────────┤
│ ８ │長型子彈                            │2顆               │
└──┴──────────────────┴─────────┘
附表三：
┌──┬──────────────────┬─────────┐
│編號│品名                                │數量              │
├──┼──────────────────┼─────────┤
│ １ │電鑽                                │2支               │
├──┼──────────────────┼─────────┤
│ ２ │螺絲起子                            │1組               │
├──┼──────────────────┼─────────┤
│ ３ │電鑽鑽頭                            │1組               │
├──┼──────────────────┼─────────┤
│ ４ │針車油                              │1瓶               │
├──┼──────────────────┼─────────┤
│ ５ │瓦斯噴槍                            │1支               │
├──┼──────────────────┼─────────┤
│ ６ │瓦斯罐                              │1瓶               │
├──┼──────────────────┼─────────┤
│ ７ │挫刀                                │4支               │
├──┼──────────────────┼─────────┤
│ ８ │鐵刷                                │1支               │
├──┼──────────────────┼─────────┤
│ ９ │鋼鋸                                │3支               │
├──┼──────────────────┼─────────┤
│ １０ │鐵鎚                                │1支               │
├──┼──────────────────┼─────────┤
│  │固定鐵夾                            │2支               │
├──┼──────────────────┼─────────┤
│  │游標卡尺                            │1具               │
└──┴──────────────────┴─────────┘


司法院資訊處製作；財團法人民間司法改革基金會備份。
